【裁判字號】    98,抗,370
【裁判日期】    980317
【裁判案由】    返還買賣價金
【裁判全文】
臺灣高等法院民事裁定                   98年度抗字第370號
抗  告  人  甲○○
            乙○○
            丁○○
共      同
訴訟代理人  謝天仁律師
相  對  人  辛○○
            己○○
            癸○○
            子○○
            荷泉農場股份有限公司
法定代理人  丙○○
兼
法定代理人  戊○○○
            庚○○
            壬○○
上列當事人間返還買賣價金事件，抗告人對於中華民國98年1月9
日臺灣臺北地方法院97年度審重訴字第631號裁定提起抗告，本
院裁定如下：
    主  文
原裁定廢棄。
    理  由
一、抗告人於原法院起訴及本院抗告意旨略以：抗告人於民國86
    年4月18日向相對人荷泉農場股份有限公司（下稱荷泉公司
    ）購買坐落於台北市○○區○○段4小段282、282-3、282-4
    、292、292-2、297、297-2、299、307、307-3及307-4地號
    土地（下稱系爭土地），合計新台幣（下同）7億5千萬元（
    下稱系爭買賣契約），抗告人並開立支票予荷泉公司指定之
    鍾泉榮，已兌現4億5千萬元，其餘3億元，因荷泉公司尚未
    點交系爭土地予抗告人，其乃拒絕給付，鍾泉榮因之對抗告
    人提起給付票款訴訟，嗣鍾泉榮於93年間死亡，由相對人戊
    ○○○、庚○○、辛○○、壬○○、己○○、癸○○及子○
    ○（下稱戊○○○等人）繼承並承受該訴訟，該訴訟已經最
    高法院以97年度台上字第283號裁定駁回戊○○○等人之訴
    確定。又抗告人於89年3月15日曾以存證信函向荷泉公司為
    解除系爭買賣契約之意思表示，茲系爭土地除4筆被徵收外
    ，另282、292、297、299、307、307-3及307-4地號土地於
    96年11月已被拍定予第3人，荷泉公司已給付不能，爰以系
    爭買賣契約業已解除為由，先位請求：（一）戊○○○等人
    應連帶給付抗告人1,000萬元及自89年4月1日起至清償日止
    ，按年息5%計算之利息。（二）荷泉公司應給付抗告人1,00
    0萬元及自89年4月1日起至清償日止，按年息5%計算之利息
    。（三）前2項任何1人給付，於給付範圍內，效力及於其他
    人。且依民法第242條之規定，備位請求：戊○○○等人應
    連帶給付抗告人1,000萬元及自89年4月1日起至清償日止，
    按年息5%計算之利息予荷泉公司，並由抗告人代為受領。上
    開訴訟因涉及土地是否點交，屬於民事訴訟法第10條第2項
    規定之情形，原法院自有管轄權，詎原法院竟裁定將本件訴
    訟移送臺灣屏東地方法院管轄，顯有未當，爰提起抗告，請
    求廢棄原裁定等語。
二、按「因不動產之物權或其分割或經界涉訟者，專屬不動產所
    在地之法院管轄。其他因不動產涉訟者，得由不動產所在地
    之法院管轄。」民事訴訟法第10條第1、2項定有明文。所謂
    「其他因不動產涉訟」，係指當事人因不動產之物權或其分
    割或經界以外與不動產有關之一切事項涉訟者而言。例如：
    因以不動產為標的物之債權契約涉訟是。又「同一訴訟，數
    法院有管轄權者，原告得任向其中一法院起訴。」同法第22
    條亦有明文。
三、經查：抗告人主張其於86年4月18日向荷泉公司購買系爭土
    地，因荷泉公司未點交系爭土地予抗告人，其乃拒絕給付3
    億元餘款，並於89年3月15日以存證信函向荷泉公司為解除
    系爭買賣契約之意思表示，茲系爭土地除4筆被徵收外，另
    282、292、297、299、307、307-3及307-4地號土地於96年
    11月已被拍定予第3人，荷泉公司已給付不能，抗告人爰以
    系爭買賣契約業已解除為由，請求如上開先、備位聲明所示
    ，有抗告人之民事起訴狀可憑（原審卷第2至8頁），可知，
    抗告人係以荷泉公司未點交系爭土地，解除系爭買賣契約，
    並以系爭土地已分別被徵收及拍定，荷泉公司已陷於給付不
    能為由，請求如上開先、備位聲明所示，經核抗告人之起訴
    ，雖非屬民事訴訟法第10條第1項之不動產物權涉訟，而無
    該條項專屬管轄規定之適用，然因抗告人所解除之系爭買賣
    契約，其標的物係系爭土地，是抗告人提起之本件訴訟，顯
    係以系爭土地為標的物之債權契約涉訟，應屬民事訴訟法第
    10條第2項所規範「其他因不動產涉訟」之範疇。又系爭土
    地坐落於台北市文山區，抗告人向原法院起訴，依同法第10
    條第2項、第22條規定，原法院對本件訴訟自有管轄權。抗
    告人向原法院提起本件訴訟，於法並無不合，原法院以對抗
    告人之訴無管轄權，裁定移轉臺灣屏東地方法院管轄，自非
    適法，抗告意旨指摘原裁定不當，聲明廢棄，為有理由，應
    由本院將原裁定廢棄發回原法院，更為適當之處理。
四、據上論結，本件抗告為有理由，爰裁定如主文。
中    華    民    國    98    年    3    月    17    日
                  民事第十二庭
                      審判長法  官  陳駿璧
                            法  官  連士綱
                            法  官  陳邦豪
正本係照原本作成。
本裁定除以適用法規顯有錯誤為理由，不得再抗告。如提起再抗
告，應於收受後10日內委任律師為訴訟代理人向本院提出再抗告
狀。並繳納再抗告費新台幣1000元。
中    華    民    國    98    年    3    月    17    日
                              書記官  李佳樺


司法院資訊處製作；財團法人民間司法改革基金會備份。
